【裁判字號】    89,交上易,57
【裁判日期】    890419
【裁判案由】    公共危險
【裁判全文】
臺灣高等法院高雄分院刑事判決    八十九年度交上易字第五七號
    上訴人  高雄地方法院檢察署檢察官
    被  告  甲○○
右上訴人因公共危險案件，不服臺灣高雄地方法院八十八年度易字第四九一八號中華
民國八十九年一月二十七日第一審判決（起訴案號：臺灣高雄地方法院檢察署八十八
年度偵字第二二九○二號），提起上訴，本院判決如左：
    主  文
上訴駁回
    理  由
一、公訴意旨略以：被告甲○○（原名邱國書）於八十八年五月二十九日七時五十八
    分許，明知酒後不能安全駕駛，竟仍駕駛車牌號碼ＶＰ–四五一三號自用小客車
    ，在高雄市○○區○○路錢櫃ＫＴＶ前，沿中華路往南行駛四、五十公尺，經警
    以酒精測試儀對其檢測結果，酒精濃度達○點七九毫克，因認被告涉有刑法第一
    百八十五條之三公共危險之罪嫌云云。
二、按犯罪事實，應依証據認定之，無認據不得推定其犯罪事實，刑事訟訴法第一百
    五十四條定有明文。又刑法第一百八十五條之三係以服用毒品、麻醉藥品酒類或
    其他相類之物，不能安全駕駛動力交通工具而駕駛為其犯罪構成要件，是其酒後
    有「駕駛」行為，乃犯罪成立之必要要件。本件公訴人以被告於案發之際駕駛車
    號ＶＰ－四五一三號自小客車，在高雄市○○區○○路錢櫃ＫＴＶ店前沿中華路
    往南行駛四、五十公尺，經警以酒精測儀對其檢測結果，其酒精濃度達○點七九
    毫克，因認其涉有公共危險罪。惟訊據被告甲○○雖坦承案發前有飲酒，惟堅決
    否認有何酒後駕駛自小客車之犯罪故意，並辯稱：當晚是與其老闆及自北部南下
    ，並與老闆之友人鄭燕琴（前義守大學學務長）在高雄市○○路錢櫃ＫＴＶ飲酒
    至清晨七許，但因錢櫃ＫＴＶ泊車服務員（不詳姓名之人）表示要下班了，所以
    已將車輛停靠在高雄市○○路錢櫃ＫＴＶ店前，伊始先下樓接車，而老闆與其友
    人當時仍在樓上結帳，但伊當時僅坐在駕駛座上並未駕駛，是交通警員見伊之車
    輛堵在路口（併排停車），並指示伊將車往前行駛到路旁受檢，並非有酒後駕車
    之意思等語。
三、經查，本件被告並非實際駕駛車號ＶＰ－四五一三號自小客車之司機，警方查獲
    本件時，該自小客車係併排停放在高雄市○○區○○路錢櫃ＫＴＶ前之機車車道
    ，呈停止狀態等待在該ＫＴＶ內消費之同行友人前來搭乘之事實，業據証人鄭燕
    琴証稱：該ＶＰ－四五一三號之自小客車，是義守大學之公務車，當時是由我開
    車到錢櫃ＫＴＶ店前，由該店小弟去泊車等語；（結帳完）等我下樓，發現車子
    已往前行十幾公尺停在停車格內，而（當時）甲○○跟警察有發生不愉快等語（
    參原審八十八年十二月三十日審訊筆錄）。又據處理本案之交通警員徐明仁證述
    ：當時為避免甲○○之自小客車停併排停在機在車道上影響上、下班時間之交通
    ，他（甲○○）經我指示將車往前開了四、五十公尺停下後，我發現他有喝酒現
    象，所以才向他作酒精測試等語（參原審卷八十八年十二月十四日審訊筆錄）。
    足見被告甲○○上開所辯：當時是先到錢櫃ＫＴＶ樓下車內等候老闆及其友人（
    鄭燕琴）結帳，尚未駕駛該自小客車等語，應屬可信。而被告案發時固有因警員
    之警示，而有移動停車位置之舉，但其移動目的僅係排除違規停車之狀態，而為
    短程距離之「移動」，尚與「駕駛」之一般概念有間，且被告「移動」車輛之行
    為又係因於警員之現場指示被動而為，依常情被告既係案發時唯一管領系爭小客
    車之人，縱認其非自始即為實際駕駛之人，除非無駕駛能力（或未管有汽車鑰匙
    ），既見警員已出面干涉規違停車狀況，少有不依指示而對停車位置之移動有所
    回應，而其回應所持心態，必然僅係出於短暫移動停車位置耳，尚難認已萌使用
    道路而為駕駛之主觀意思，是姑不論嗣後離去時是否確然亦由被告擔任司機而為
    駕駛行為，然就警員取締當時狀態確然尚未著手駕駛行為無訛。是既未有何証據
    足証被告甲○○於交警盤查前曾啟動該自小客車引擎行進，縱令被告甲○○事後
    依警之指示向前行進四、五十公尺後停車，再經酒精測試後，其檢測結果，酒精
    濃度達○點七九毫克，而已超過法務部法８８檢字第００一六六九號函示酒精濃
    度達每公升０．五五毫克或血液濃度達０．一一％以上，肇事率為一般正常人之
    十倍，係達駕駛人「不能安全駕駛」之程度。然既未有何証據足資証明被告啟動
    該自小客車引擎向前行係基於「己意」之所為駕駛行為，依首開規定說明，自難
    認被告於案發當時駕車向前行時，有何酒後駕車之犯罪故意。是核被告所為，尚
    與刑法第一百八十五條之三公共危險罪構成要件不符，自難對其遽以該罪相繩。
    此外，復查無其他積極証據，足資証明被告涉有何其他公共危險之不法事証，原
    審據此認被告犯罪不能證明而為無罪諭知，其認事用法並無不當，公訴人上訴意
    旨猶執陳詞，指摘原判決不當，為無理由，應予駁回。
據上論結，應依刑事訴訟法第三百六十八條，判決如主文。
本案經檢察官林炎昇到庭執行職務
中    華    民    國     八十九     年       四       月     十九     日
                              臺灣高等法院高雄分院刑事第八庭
                                  審判長法官  郭雅美
                                        法官  莊飛宗
                                        法官  洪兆隆
右正本證明與原本無異。
不得上訴。
                                      書記官  葉淑華
中    華    民    國     八十九     年       四       月    二十四    日
                                                                      Ｄ


司法院資訊處製作；財團法人民間司法改革基金會備份。
